【裁判字號】    97,抗,116
【裁判日期】    970919
【裁判案由】    返還擔保金
【裁判全文】
臺灣高等法院臺南分院民事裁定  97年度抗字第116號
抗  告  人  詮程營造工程有限公司
法定代理人  乙○○
上列抗告人因與相對人甲○○間聲請返還擔保金事件，對於中華
民國97年3月11日臺灣嘉義地方法院所為裁定（96年度聲字第711
號）提起抗告，本院裁定如下：
    主      文
抗告駁回。
抗告訴訟費用新臺幣壹仟元由抗告人負擔。
    理      由
一、按訴訟終結後，供擔保人證明已定20日以上之期間，催告受
    擔保利益人行使權利而不行使者，法院應依供擔保人之聲請
    ，以裁定命返還其提存物。民事訴訟法第104條第1項第3款
    前段定有明文。此規定為同法第106條所定保全程序供擔保
    者所準用。於保全程序供擔保之所謂「訴訟終結」，應係指
    保全程序之終結，要與保全程序所保全請求之本案訴訟終結
    無涉。而保全程序始於保全裁定之取得，迄於保全程序之執
    行，是保全程序之終結，即應包括保全裁定之撤銷及其執行
    程序之撤回。惟若保全裁定依強制執行法第132條第3項規定
    ，已不得再聲請執行者，無再為撤銷之必要（臺灣高等法院
    暨所屬法院95年法律座談會民事類提案第23號決議採相同見
    解）。又所謂「受擔保利益人行使權利」，係指向法院起訴
    或為與起訴相同效果之訴訟行為（如聲請調解或聲請發支付
    命令）而言（最高法院著有80年度台抗字第413號判例）。
    若在供擔保人向法院為返還提存物之聲請之後，始行使其權
    利者，仍應認為受擔保利益人未在前開期間內行使其權利（
    最高法院70年度第17次民事庭會議決定）。
二、本件相對人主張前遵原裁定法院96年度裁全字第1519號假扣
    押裁定，提存新台幣267萬元為抗告人等供擔保，經以96年
    度存字第899號提存在案後，聲請同院以96年度執全字第731
    號就抗告人財產為假扣押執行。因其已撤回假扣押執行之聲
    請，並定20日期間催告受擔保利益人即抗告人行使權利而相
    對人迄未行使，並提出執行處通知書、提存書、存證信函及
    郵件回執（均影本）為證，原審調卷查核無訛後，准許相對
    人返還提存物之聲請，於法並無不合。
三、抗告意旨略以：伊收到相對人存證信函後已於20日內之96年
    12月13日以存證信函回覆稱：因相對人之聲請假扣押行為，
    致伊公司無法將該建案之預售屋如期交屋，造成莫大損失，
    特函覆對於所造成之各項損失，將依法追訴行使權利等語，
    表明將行使權利；且兩造間就給付承攬款事件，尚在原審96
    年度重訴字第83號訴訟審理中，應認為本件供擔保原因並未
    消滅，是不同意相對人請求，為此提起抗告，求為廢棄原裁
    定云云。經查於保全程序供擔保之「訴訟終結」，係指保全
    程序之終結，與保全程序所保全請求之本案訴訟終結無涉，
    已如前述，故不得謂兩造間就給付承攬款事件尚在原審96年
    度重訴字第83號訴訟審理中，即謂訴訟尚未終結；又相對人
    係依民事訴訟法第104條第1項第3款前段為依據，聲請發還
    擔保金，與同條項第1款「應供擔保之原因消滅者」無關，
    抗告人以兩造間就給付承攬款事件尚在原審96年度重訴字第
    83號訴訟審理中，供擔保原因尚未消滅，亦非有理由。本件
    相對人收受保全裁定後已逾30日，而不得再聲請執行，又已
    撤回假扣押之執行，抗告人復未於所催告之20日期間內或在
    提起本件聲請前行使權利，是原審法院因相對人之聲請，裁
    定准予返還相對人所提存之擔保金267萬元，並無不合，抗
    告意旨猶據前詞指摘原裁定為不當，求為廢棄，顯無理由，
    應予駁回。
三、據上論結，本件抗告為無理由，依民事訴訟法第495條之1第
    1項，第449條第1項、第95條、第78條，裁定如主文。
中    華    民    國    97    年    9     月    19    日
                  民事第二庭    審判長法  官  丁振昌
                                      法  官  吳上康
                                      法  官  李素靖
上為正本係照原本作成。
如不服本裁定，僅得於收受本裁定正本送達後10日內以適用法規
顯有錯誤為理由，向本院提出再抗告狀（須附繕本）依法應繳納
抗告費新台幣1千元，並委任律師為訴訟代理人，經本院許可後
始可再抗告於最高法院。
中    華    民    國    97    年    9    月    19    日
                                      書記官  李淑華
【附記】
民事訴訟法第495條之1第2項準用同法第466條之1第1、2項規定
：
(1)對於第二審判決上訴，上訴人應委任律師為訴訟代理人。但上
  訴人或其法定代理人具有律師資格者，不在此限。
(2)上訴人之配偶、三親等內之血親、二親等內之姻親，或上訴人
  為法人、中央或地方機關時，其所屬專任人員具有律師資格並
  經法院認為適當者，亦得為第三審訴訟代理人。
民事訴訟法第466條之2：
  上訴人無資力委任訴訟代理人者，得依訴訟救助之規定，聲請
  第三審法院為之選任律師為其訴訟代理人。


司法院資訊處製作；財團法人民間司法改革基金會備份。
